---
title: "projet acp"
output:
  pdf_document: default
  html_document: default
date: "2025-04-29"
---
1. Importation des données
Installe les packages nécessaires
```{r}
install.packages("readxl")
install.packages("dplyr")
```
```

```
Puis charge ton fichier :
```{r}
library(readxl)
library(dplyr)

data <- read_xlsx("C:\\Users\\chaim\\OneDrive\\Bureau\\Formulaire sur la santé mentale (Responses) (1)234.xlsx")

```
 2. Statistiques descriptives:
 Répartition selon le sexe :
```{r}
sexe <- data$sexe
freq1=table(sexe)
pct1 <- round(freq1/sum(freq1)*100)
lbls1 <- c("Homme","Femme")
lbls1 <- paste(lbls1, pct1)
lbls1 <- paste(lbls1,"%",sep="")
pie(freq1,labels = lbls1, col=c("#d8e2dc","#fae1dd"),main="Répartition selon le Sexe")

```
Répartition par âge :
```{r}
library(readxl)
library(dplyr)

# Importation du fichier
data <- read_xlsx("C:/Users/chaim/OneDrive/Bureau/Formulaire sur la santé mentale (Responses) (1).xlsx")

# Utiliser le nom exact de la colonne
age <- as.numeric(data$`Quelle âge avez vous?`)

# Vérifie qu'il n'y a pas de NA
age <- na.omit(age)

# Catégoriser en tranches d'âge
age_group <- cut(age,
                 breaks = c( 18, 25, 30, Inf),
                 labels = c( "18-20", "20-26", "Plus de 26"))

# Créer le camembert
colors <- c("#555b6e","#89b0ae","#bee3db","#ffd6ba","#fae1dd","#f0c33c")
pie(table(age_group),
    labels = paste0(names(table(age_group)), " (", table(age_group), ")"),
    col = colors,
    main = "Répartition selon l'âge")


```
Répartition par niveau d'étude:
```{r}
# Remplacer par le nom exact de la colonne (vérifie avec names(data) si besoin)
etude <- data$`Niveau d'étude`

# Nettoyer les valeurs (au cas où il y a des espaces en trop)
etude <- trimws(etude)

# Tableau de fréquence
freq_etude <- table(etude)
pct_etude <- round(prop.table(freq_etude) * 100)
lbls <- paste(names(freq_etude), " (", pct_etude, "%)", sep="")

# Camembert
colors <- c("#6a994e", "#a7c957", "#f2e8cf", "#bc4749")
pie(freq_etude,
    labels = lbls,
    col = colors,
    main = "Répartition selon le niveau d'étude")

```
répartition du lieu de résidence :
```{r}
# Charger la bibliothèque pour lire Excel
library(readxl)

# Extraire les réponses à la question "Lieu de résidence"
lieux <- data$`Lieu de résidence`

# Calcul de la répartition
repartition <- table(lieux)

# Définir les couleurs
couleurs <- c("skyblue", "orange", "palegreen")

# Tracer le camembert
pie(repartition,
    col = couleurs,
    main = "Répartition des lieux de résidence")


```
Répartition selon Nombre d’heures de sommeil moyen par nuit :  
```
```{r}
library(dplyr)
library(readxl)

# Corriger le nom de la colonne (copier-coller exact depuis names(data) si besoin)
colnames(data)[grepl("sommeil", colnames(data), ignore.case = TRUE)]

# Extraire et nettoyer la colonne de sommeil
sleep_Time <- data$`Nombre d’heures de sommeil moyen par nuit `
sleep_Time <- gsub("[^0-9\\.]", "", sleep_Time)        # Retirer tout sauf chiffres et points
sleep_Time <- as.numeric(sleep_Time)                  # Convertir en numérique

# Retirer les NA et les valeurs aberrantes (par exemple <3 ou >12)
sleep_Time <- sleep_Time[!is.na(sleep_Time) & sleep_Time >= 3 & sleep_Time <= 12]

# Créer le barplot
counts <- table(sleep_Time)
b <- barplot(counts,
             col = "#69b3a2",
             ylim = c(0, max(counts) + 2),
             main = "Répartition selon le nombre d'heures de sommeil",
             xlab = "Heures de sommeil",
             ylab = "Nombre d'étudiants")

# Ajouter les valeurs au-dessus des barres
text(x = b, y = counts - 1, labels = counts, cex = 0.8, col = "black")


```
## Analyse en composantes principales:
1.But de l’ACP :
L’ACP a pour but d’étudier les différents critères influençant la santé mentale des individus, puis de regrouper les réponses selon des dimensions principales permettant de mieux comprendre les facteurs dominants
```{r}
library(FactoMineR)
```
```{r}
X=as.matrix(data[,6:33])
res.pca1 <- PCA (X,graph=FALSE)
```
2.Les axes à conserver:
On commence par le critére du taux d’inertie cumulé et de Kaiser:
```{r}
library(factoextra)
```
```{r}
eig.val1 <- get_eigenvalue(res.pca1)
eig.val1
```
```{r}
library(factoextra)
var1 <- get_pca_var(res.pca1)
var1
```
```{r}
library("corrplot")

```
```{r}
corrplot(var1$cos2, is.corr=FALSE)

```
```{r}
res.pca1$var$coord
```
```{r}
library(factoextra)
fviz_eig(res.pca1, addlabels = TRUE, ylim = c(0, 50))
```
3.interprétation des axes :
```
```{r}
fviz_pca_var(res.pca1, axes=c(1,2), col.var="cos2") +
scale_color_gradient2(low="white", mid="blue",
high="red", midpoint=0.6) +
theme_minimal()
```
Interprétation de cette première carte des variables (i.e. axes 1 et 2) :












4.interprétation de carte des individus :
```{r}
fviz_pca_ind(res.pca1,geom ="text",col.ind="cos2")+
scale_color_gradient2(low="blue", mid="white",
high="red", midpoint=0.5)

```


```{r}
plot.PCA(res.pca1, axes=c(1, 2), choix="ind", cex=0.7)

```
## Analyse de correspondance Multiple:
But de l’ACM:








1.Choix de nombre d’axes :

```{r}
res.mca <- MCA (data[,c(34:41)], graph = FALSE)
res.mca$eig
fviz_screeplot(res.mca)

```
2.Interprétation de la première carte des modalités:

```{r}
fviz_mca_var (res.mca,
repel = TRUE,
ggtheme = theme_minimal ())
```








3.Interprétation de la première carte des individus:
```{r}
fviz_mca_biplot(res.mca,
col.ind="cos2",
invisible ="var",repel = TRUE,
ggtheme = theme_minimal ())
```
Classification:
1.But de Classification
L’idée de classification de différents éléments d’un jeu de données en plusieurs catégories est de regrouper
les datas en fonction de leur similarité. Comme les datas présentent des caractéristiques communes, il est
plus facile de prédire leur comportement
2.Classification
```{r}
res.pca <- PCA(X, ncp = 4, graph = FALSE)
res.hcpc <- HCPC(res.pca,nb.clust = 4, graph = FALSE)
```
```{r}
HCPC (res.pca1, nb.clust = 4, graph = TRUE)
```
## 12 "description of the tree"
```{r}
fviz_cluster(res.hcpc,
repel = TRUE,
show.clust.cent = TRUE,
palette = "jco",
ggtheme = theme_minimal(),
main = "Factor map"
)
```
3.Les Classes Observées :


